【裁判字號】    95,訴緝,218
【裁判日期】    951123
【裁判案由】    毒品危害防制條例
【裁判全文】
臺灣板橋地方法院刑事判決             95年度訴緝字第218號
公  訴  人  臺灣板橋地方法院檢察署檢察官
被      告  甲○○
上列被告因違反毒品危害防制條例案件，經檢察官提起公訴（九
十四年度偵字第五四四五號），本院判決如下：
    主  文
甲○○無罪。
    理  由
一、本件公訴意旨略以：被告甲○○於民國九十四年三月二十四
    日左右，在臺北縣中和巿民治街二十五巷二號三樓住處內，
    以新臺幣（下同）一千元之價格，向同案被告呂啟慶（通緝
    中）購買淨重一公克之第二級毒品安非他命後，旋於上述地
    點，無償轉讓與黃仲鴻（真實年籍不詳），因認被告涉犯毒
    品危害防制條例第八條第二項之轉讓第二級毒品罪嫌等語。
二、公訴人認被告涉有上揭罪嫌，係以被告於警詢及偵查中之自
    白、扣案之第一級毒品海洛因十包（毛重十二公克）、第二
    級毒品安非他命二包（毛重十三．五公克）、分裝袋、電子
    磅秤、同案被告呂啟慶之帳冊二紙等資為其論據。
三、按犯罪事實應依證據認定之，無證據不得認定犯罪事實；又
    不能證明被告犯罪者，即應諭知無罪之判決，刑事訴訟法第
    一百五十四條第二項、第三百零一條第一項分別定有明文。
    次按認定不利於被告之事實，須依積極證據，苟積極證據不
    足為不利於被告事實之認定時，即應為有利於被告之認定，
    更不必有何有利之證據。又認定犯罪事實所憑之證據，雖不
    以直接證據為限，間接證據亦包括在內，然而無論直接或間
    接證據，其為訴訟上之證明，須達於通常一般人均不致有所
    懷疑，而得確信其為真實之程度，始得據為有罪之認定，最
    高法院三十年上字第八一六號及七十六年臺上字第四九八六
    號判例意旨可資參照。末按被告或共犯之自白，不得作為有
    罪判決之唯一證據，仍應調查其他必要之證據，以察其是否
    與事實相符，刑事訴訟法第一百五十六條第二項定有明文。
    又刑事訴訟法第一百五十六條第二項規定，被告雖經自白，
    仍應調查其他必要之證據，以察其是否與事實相符。立法目
    的乃欲以補強證據擔保自白之真實性；亦即以補強證據之存
    在，藉之限制自白在證據上之價值。而所謂補強證據，則指
    除該自白本身外，其他足資以證明自白之犯罪事實確具有相
    當程度真實性之證據而言。雖其所補強者，非以事實之全部
    為必要，但亦須因補強證據與自白之相互利用，而足使犯罪
    事實獲得確信者，始足當之，最高法院十七四年臺覆字第十
    號判例意旨參照。
四、訊據被告固坦承曾將其向同案被告呂啟慶購得之第二級毒品
    安非他命交予「黃仲鴻」等情不諱，惟矢口否認有何轉讓毒
    品犯行，辯稱：伊與「黃仲鴻」各出五百元向呂啟慶購買一
    公克安非他命，伊去呂啟慶位於臺北縣中和巿民治街二十五
    巷二號三樓房間內拿毒品，拿了之後就馬上回到伊房間內分
    給「黃仲鴻」等語。經查：
  (一)被告於警詢時供稱：伊於九十三年三月二十四日向呂啟慶購
    買一次安非他命一千元，是買來給「黃忠鴻」云云（見臺灣
    板橋地方法院檢察署九十四年度偵字第五四四五號偵查卷第
    三三頁），復於偵查中陳稱：伊於三月二十四日或二十五日
    ，在呂啟慶位於民治街住處內，以一千元之代價，向呂啟慶
    購買安非他命一公克，是「黃仲鴻」要用，因為「黃仲鴻」
    不認識呂啟慶，所以託伊購買，伊沒有得利，伊也是以一公
    克一千元之價格交給「黃仲鴻」，在伊位於民治街租屋處交
    給「黃仲鴻」云云（見同上偵查卷第一０一頁），均一致供
    明伊向同案被告呂啟慶購買第二級毒品安非他命後，旋以相
    同重量及價格，再賣給「黃忠鴻」或「黃仲鴻」之男子等情
    節。惟其嗣於本院訊問時改稱：伊與「黃仲鴻」各出五百元
    向呂啟慶購買一公克安非他命，伊去呂啟慶位於臺北縣中和
    巿民治街二十五巷二號三樓房間內拿毒品，拿了之後就馬上
    回到伊房間內分給「黃仲鴻」云云，並稱；伊於警詢時，因
    為怕刑求，所以才那麼說，伊不知道為什麼怕，因為進了警
    察局就覺得會被刑求，於偵查中想說在警察局做了筆錄了，
    所以要講一樣云云。然證人即前臺北縣政府警察局金山分局
    小隊長顏戊坤（現任職於臺北縣政府警察局汐止分局）於本
    院審理時結證稱：伊查獲被告後，即回到金山分局刑事組清
    點贓證物，於三月二十九日凌晨一時三十分許，由伊訊問被
    告，偵查員張群昌紀錄，當時被告之精神狀況很好，沒有發
    現不舒服或精神恍惚之情形，渠亦有同意夜間偵訊，在偵訊
    過程中，並無對渠施以強暴脅迫或其他不正當手段，亦無說
    要對渠刑求等語明確（見本院九十五年九月十四日審判筆錄
    ），足見被告於警詢時並無遭受任何強暴、脅迫等不正方法
    而迫使其供述前詞；況被告亦自承：伊認為進了警察局就會
    被刑求，所以害怕等語，顯係其個人內心揣測；且被告復陳
    稱：伊在偵查中係為與警詢時之陳述一致，始為相同之供詞
    等語，更坦承其陳述並未受到任何外力因素影響。是被告於
    警詢及偵查中所為之供述，既非出於強暴、脅迫或其他不正
    方法所為，自具證據能力，合先敘明。
  (二)然而，被告對於其係先向同案被告呂啟慶購買第二級毒品安
    非他命後，再以相同重量及價格轉售予「黃仲鴻」，抑或係
    事先與「黃仲鴻」協議合資向同案被告呂啟慶購買第二級毒
    品安非他命後，再朋分施用，先後供述顯然不一，已難逕信
    為真實。而被告於警詢時陳稱：伊不知道「黃忠鴻」之年籍
    資料，只知道係六十三年次云云，嗣經查獲機關臺北縣政府
    警察局金山分局委請彰化縣政府警察局戶口通報臺調取「黃
    仲鴻」或「黃忠鴻」之口卡片，經該單位回覆均查無「黃仲
    鴻」、「黃忠鴻」、「黃仲宏」或「黃忠宏」之口卡片，有
    查詢表格一份附卷可稽（見同上偵查卷第六二頁）；復經本
    院透過法務部戶役政連結作業系統查詢「黃仲鴻」之個人基
    本資料，並傳喚其中六十三年次之黃仲鴻到庭，該名黃仲鴻
    則來信聲明其不認識被告及同案被告呂啟慶二人等語，有前
    開查詢個人基本資料列印頁及信函各一件存卷可查（見本院
    九十四年度訴字第二七八九號刑事卷宗第一宗第九二頁及第
    三宗），則被告所指「黃仲鴻」此人尚屬不明，自難就此查
    核被告前開自白究否與事實相符。再者，被告為警在其使用
    之房間內起獲之第二級毒品安非他命一包（毛重０．四公克
    ，淨重０．二公克），有臺北縣政府警察局金山分局搜索扣
    押筆錄及扣押物品目錄表各一件在卷足憑（見同上偵查卷第
    十一頁至第十六頁），其重量亦與被告於偵查中所述其向同
    案被告呂啟慶購買後再轉售予「黃仲鴻」之毒品重量（一公
    克）不符，亦無法據以佐認被告自白曾轉讓第二級毒品安非
    他命予「黃仲鴻」一節確與事實相符。
五、綜上所陳，本件被告雖於警詢及偵查中自白有轉讓第二級毒
    品安非他命予「黃仲（忠）鴻」之行為，惟依公訴人所舉各
    項證據方法，尚無法證明被告自白之犯罪事實具有相當程度
    之真實性，而使本院確信其涉有轉讓第二級毒品之犯行。此
    外，復查無其他積極證據足認被告有公訴意旨所指罪行，揆
    諸首揭說明，既不能證明被告犯罪，自應為其無罪之諭知。
據上論斷，應依刑事訴訟法第三百零一條第一項前段，判決如主
文。
本件經檢察官張瑞娟到庭執行職務。
中    華    民    國    95    年    11    月    23    日
                  刑事第七庭審判長法  官  胡  堅  勤
                                  法  官  李  君  豪
                                  法  官  王  瑜  玲
上列正本證明與原本無異。
如不服本判決，應於判決送達後10日內向本院提出上訴狀（應附
繕本），上訴於臺灣高等法院。
中    華    民    國    95    年    11    月    23    日
                                  書記官  黃頌棻


司法院資訊處製作；財團法人民間司法改革基金會備份。
